臺灣高等法院臺中分院刑事裁定
110年度毒抗字第1171號
抗  告  人  
即  被  告  張振昌



上列抗告人即被告因違反毒品危害防制條例案件，經檢察官聲請
送觀察勒戒，不服臺灣彰化地方法院中華民國110年9月6日110年
度毒聲字第529號第一審刑事裁定（聲請案號：臺灣彰化地方檢
察署110年度聲觀字第398號；偵查案號：110年度毒偵字第922號
），提起抗告，本院裁定如下：
    主  文
抗告駁回。
    理  由
一、本件抗告意旨略以：抗告人即被告甲○○因承辦人員未依所規
    定之法源，程序有瑕疵，難以使人信服。抗告人雖觸法，需
    接受法之約束，但除裁定勒戒之手段外，另有替代治療之方
    案。抗告人家中尚有年邁母親，行動不便，需人攙扶上下行
    動，故請求准抗告人自行到相關醫療院所實施戒癮治療以代
    替觀察、勒戒。另有8月3日後案，故提出併案合併重新裁定
    ，以抗告人較有利之方案裁定等語。
二、按犯毒品危害防制條例第10條之罪者，檢察官應聲請法院裁
    定，或少年法院（地方法院少年法庭）應先裁定，令被告或
    少年入勒戒處所觀察、勒戒，其期間不得逾2月，毒品危害
    防制條例第20條第1項定有明文。又同條例第20條第1項規定
    之觀察、勒戒處分，並非對於施用毒品犯罪者之懲處，而係
    針對受處分人將來之危險所為預防、矯正措施之保安處分，
    目的係為斷絕施用毒品者之身癮及心癮，並屬強制規定，凡
    犯毒品危害防制條例第10條之罪者，經檢察官聲請，法院僅
    得依法裁定受處分人令入勒戒處所觀察、勒戒，並無自由裁
    量之餘地。至於毒品危害防制條例第24條規定，本法第20條
    第1 項及第23條第2 項之程序，於檢察官先依刑事訴訟法第
    253 條之1 第1 項、第253 條之2 之規定，為附命完成戒癮
    治療之緩起訴處分時，或於少年法院（地方法院少年法庭）
    認以依少年事件處理法程序處理為適當時，不適用之。前項
    緩起訴處分，經撤銷者，檢察官應依法追訴。第1 項所適用
    之戒癮治療之種類、其實施對象、內容、方式與執行之醫療
    機構及其他應遵行事項之辦法及完成戒癮治療之認定標準，
    由行政院定之。是法務部基於防制毒品危害之刑事政策與毒
    品危害防制條例第24條規定，鑑於若干施用毒品者如僅施以
    徒刑不足以斷絕毒癮之規範本旨，令檢察機關與行政院衛生
    褔利部合作，訂定美沙東戒癮治療計畫，改以緩起訴處分方
    式轉介毒品施用者前往醫療院所治療。惟是否給予被告為附
    命完成戒癮之緩起訴處分，仍屬檢察官之職權，非法院所得
    審酌（最高法院107年度台上字第3987號刑事判決意旨參照
    ）。
三、經查，抗告人基於施用第一級、第二級毒品之犯意，於民國
    108年11月4日19時許，在彰化縣埔鹽鄉石碑橋附近，以將第
    一級毒品海洛因及第二級毒品甲基安非他命混和後置於玻璃
    球吸食器中，以火燒烤玻璃球而吸食煙霧之方式，同時施用
    第一級毒品海洛因及第二級毒品甲基安非他命1次之犯罪事
    實，業據抗告人於警詢及偵查中坦承不諱（見臺灣彰化地方
    檢察署109年度毒偵字第66號偵查卷第6頁反面至第7頁正面
    、第52頁反面），而抗告人為警查獲後所採集之尿液經送驗
    後，確呈嗎啡、可待因、安非他命、甲基安非他命陽性反應
    ，有彰化縣警察局鹿港分局委託檢驗尿液代號與真實姓名對
    照表、台灣檢驗科技股份有限公司108年11月20日濫用藥物
    檢驗報告附卷可佐（見同上偵查卷第16頁、第10頁），足認
    抗告人前揭自白核與事實相符，抗告人施用第一級、第二級
    毒品之犯行，洵堪認定。又抗告人前因施用毒品案件，經法
    院裁定送強制戒治，嗣因毒品危害防制條例修正，於93年1
    月9日因法律修正報結出所等情，有臺灣高等法院被告前案
    紀錄表1份在卷可佐。是抗告人前次觀察勒戒執行完畢迄至
    本案施用毒品犯行，顯已逾3年，依毒品危害防制條例第20
    條第3項規定，即應令觀察、勒戒（最高法院109年度台上大
    字第3826號裁定意旨參照）。原審因而認檢察官聲請將抗告
    人送勒戒處所觀察、勒戒，為有理由，而裁定將抗告人送勒
    戒處所施以觀察、勒戒，核其認事用法，俱無不合。
四、抗告意旨雖以前詞置辯。惟查：
  ㈠毒品危害防制條例第24條第1 項，雖採行「觀察、勒戒」與
    「緩起訴之戒癮治療」並行之雙軌模式，然並無「緩起訴之
    戒癮治療」應優先於「觀察、勒戒」之強制規定，因此，檢
    察官對於「初犯」及「3年後再犯」施用毒品案件，本得按
    照個案情形，依法裁量決定採行「緩起訴之戒癮治療」或「
    觀察、勒戒」。且是否給予被告為附命完成戒癮治療之緩起
    訴處分，事屬刑事訴訟法第253條之1第1項及第253條之2第1
    項第6款特別賦予檢察官之職權，法院原則上應尊重檢察官
    職權之行使，僅就檢察官之判斷有違背法令、事實認定有誤
    或其他裁量重大明顯瑕疵等事項，予以有限之低密度審查，
    檢察官就此裁量權之行使，苟無濫用或不當情形，自不得任
    意指為違法（最高法院103年台上字第2464號、107年台上字
    第3987號判決意旨參照）。
  ㈡又毒品危害防制條例中關於觀察、勒戒之規定，乃係導入一
    療程觀念，針對受處分人將來之危險所為預防、矯治措施之
    保安處分，目的係在戒除受處分人施用毒品身癮及心癮之措
    施，以達教化與治療之目的，其立法意旨在幫助施用毒品者
    戒毒，非屬懲戒行為人之性質，核與刑罰執行之目的不同，
    且此為法律之強制規定，除有毒品危害防制條例第21條第1
    項規定犯同條例第10條之罪者，於犯罪未發覺前，自動向衛
    生福利部指定之醫療機構請求治療，醫療機構免將請求治療
    者送法院或檢察機關，以及同條例第24條第1 項規定檢察官
    先依刑事訴訟法第253 條之1 第1 項、第253 條之2 之規定
    ，為附命完成戒癮治療之緩起訴處分時，不適用第20條第1 
    項之程序外，凡違反同條例第10條之規定者，檢察官即應依
    同條例第20條第1 項規定，向法院提出聲請裁定令入勒戒處
    所觀察、勒戒。而被告是否適用毒品危害防制條例第24條第
    1 項所定之戒癮治療程序，原係法律賦予檢察官之裁量權限
    ，要非法院所得審酌，已如前述，是經檢察官聲請法院裁定
    將被告送勒戒處所觀察、勒戒者，法院僅得就其聲請審查被
    告是否有施用毒品之行為，以及被告是否為「初犯」或為觀
    察、勒戒、強制治療執行完畢後「3年內再犯」而為准駁之
    裁定，並無自由斟酌以其他方式替代或得以其他原因免予執
    行之權。
　㈢本件抗告人既有檢察官聲請意旨所載施用第一級、第二級毒
    品之犯行明確，又無於犯罪未發覺前，自動向指定醫療機構
    請求治療情事，且本次施用第一級、第二級毒品犯行，距其
    最近一次犯施用毒品罪，經依法觀察勒戒執行完畢釋放後，
    已逾3年，且此段期間並無觀察、勒戒或強制戒治之情形，
    檢察官於斟酌個案情節及卷內事證後，認為不宜依刑事訴訟
    法第253條之1第1項、第253條之2等規定對被告為附命完成
    戒癮治療之緩起訴處分，而係選擇向原審法院聲請裁定被告
    入勒戒處所觀察、勒戒，以達戒癮治療之目的，洵屬檢察官
    裁量權之適法行使，法院自應予以尊重，且查無檢察官聲請
    有何違背法令、認定事實有誤或其他重大明顯瑕疵之處，其
    聲請應屬有據，自無由法院審酌以其他方式替代之餘地。
　㈣抗告意旨所稱承辦人員未依所規定之法源，致程序有所瑕疵
    ，因並未具體指明究係違反何種法令內容致有瑕疵，本院自
    無從審究。另抗告意旨所稱8月3日後案，請求併案審理，亦
    未具體指出所謂後案，究何所指，而無從審究。至於抗告意
    旨主張其家中尚有行動不便之年邁母親，需人照料，應抗告
    人應否觀察勒戒之判斷無關，本院亦無從斟酌。而檢察官是
    否裁量採行對抗告人為「緩起訴之戒癮治療」，事屬檢察官
    之職權，亦非本院所得審酌。因原審裁定抗告人應送勒戒處
    所執行觀察、勒戒，經核認事用法均無違誤，自應予以維持
    。抗告人以前詞，提起本件抗告，為無理由，應予駁回。
五、據上論斷，應依刑事訴訟法第412條，裁定如主文。
中　　華　　民　　國　　110 　年　　10　　月　　22　　日
　　　　　　刑事第一庭  審判長法　官　江  德  千
                              法  官　簡  源  希
                              法  官　高  增  泓
以上正本證明與原本無異。
不得再抗告。 
                              書記官　黃  美  珍
                                    
中　　華　　民　　國　　110 　年　　10　　月　　22　　日